臺灣臺中地方法院民事判決             100年度訴字第1040號
原      告  邱哲毅
訴訟代理人  鄭秀珠律師
被      告  周雅惠
訴訟代理人  李振祥律師
上列當事人間請求清償借款事件，本院於民國100年7月18日言詞
辯論終結，判決如下：
    主      文
被告應給付原告新台幣捌拾貳萬元，及如附表所示之利息。
原告其餘之訴駁回。
訴訟費用由被告負擔五分之四，餘由原告負擔。
本判決原告勝訴部份，於原告以新台幣貳拾柒萬元供擔保後，得
假執行；但被告如以新台幣捌拾貳萬元為原告預供擔保，得免為
假執行。
原告其餘假執行之聲請駁回。
    事實及理由
壹、程序方面
    按訴狀送達後，原告不得將原訴變更或追加他訴，但擴張或
    減縮應受判決事項之聲明者，不在此限，民事訴訟法第255
    條第1項第3款定有明文。經查原告起訴時請求被告給付新台
    幣(下同)102萬元及自民國85年7月19日起至清償日止按年息
    百分之五計算之利息，嗣於本院100年6月20日、同年7月18
    日言詞辯論期日，就請求被告給付利息部份變更為自95年4
    月9日起至清償日止，按月於每月29日（該月如無29日，則
    以該月末日為準）給付9,000元之利息等語(見本院卷第53頁
    、第93頁背面筆錄)，核與前開規定相符，應予准許。
貳、實體方面
一、原告主張：被告於84年4月29日向原告借款102萬元，迄今未
    還，期間被告曾於85年7月19日簽立借據承認該借款，並同
    意自85年7月19日起按月分期攤還上開借款，惟被告迄今仍
    未清償分文，幾經原告催討，被告均未置理，爰依借款返還
    請求權請求被告償還前開借款及利息等語。並聲明：被告應
    給付原告102萬元及自95年4月9日起至清償日止，按月於每
    月29日(該月如無29日，則以該月末日為準)給付9,000元利
    息，並願供擔保請准宣告假執行。
二、被告則以：原告係與訴外人即原告之胞弟邱宇葳(即邱宏俞)
    以其所有坐落於臺中市○區○○段185-152地號土地及建號
    2750號之不動產辦理貸款後，共同借貸予被告與證人即被告
    前夫邱宏禧共約70萬元，嗣原告以其借款過程支出代書手續
    費及利息等為由要求被告依其指示簽立102萬元之借款及本
    票100萬元，實際上並無如借據所載被告向原告借款102萬元
    之事實。再者，被告與邱宏禧向原告及邱宇葳借款70萬元部
    份，由邱宏禧簽發票據向原告清償20餘萬元，後因餘額款項
    未能清償，原告即委由邱宇葳前來向被告索討，被告即依邱
    宇葳之要求另立「民國84年4月29日向邱宏俞借款53萬元...
    每月應給付利息4500元」之借據與邱宇葳。嗣於95年間，被
    告與邱宇葳達成協議以25萬元一次給付完全清償終止前開債
    務，並由邱宇葳簽立切結書與被告，因此全部債務皆業已清
    償完畢，兩造間已無任何債權債務關係等語，資為抗辯。並
    聲明：原告之訴駁回；如受不利判決，願供擔保請准宣告免
    為假執行。
三、兩造不爭執之事實：
(一)被告曾於84年4月29日向原告借款(但兩造對於原告實際交付
    之借款金額、出借人為誰有所爭執)
(二)原告提出所示之借據(本院卷第6頁、第20頁參照）為被告事
    後在85年7月19日所書立。
四、兩造爭執要點以及本院得心證之理由：
    本件兩造所爭執之處，應在於被告於84年4月29日向原告借
    款時，出借人除了原告外，是否包括邱宇葳？原告實際交付
    被告之借款金額為102萬元或70萬元？被告事後已否清償相
    關借款？茲分述如下：
(一)被告於84年4月29日向原告借款時，出借人除了原告外，是
    否包括邱宇葳？
    被告辯稱伊係與邱宏禧共同向被告及邱宇葳借款乙節，已為
    原告所否認。觀被告所提出資為伊與邱宏禧共同向被告及邱
    宇葳借款之證明文件，亦即由被告所書立之借據與切結書(
    見本院卷第21、22頁，42、43頁則為被告重複提出之相同文
    件)，其內記載之債權人、債務人皆分別為邱宏俞(即邱宇葳
    )、被告，並無隻字片語記載原告、邱宏禧亦為該筆借款之
    債權人、債務人等情形，且原告與邱宏禧亦從未在該借據、
    切結書內署名。上開借據、切結書既均記載被告向邱宇葳之
    借貸情形，並僅由被告、被告與邱宇葳簽署，可見，該借據
    與切結書所表彰之借貸關係，其債權人、債務人應分別為邱
    宇葳、被告而已。再進一步將被告所提出之上開借據，與原
    告據以主張被告向其借款之借據(本院卷第6頁參照，第20
    頁則為原告重複提出之相同文件)互核以觀，兩份借款之簽
    署日期均為85年7月19日，但原告所提出之借據係記載被告
    向原告借款102萬元等語；而被告提出之借款則記載被告向
    邱宇葳借款53萬等情，倘若被告並非各別向原告、邱宇葳有
    所借貸，衡情，被告應不致於願意在同一天內書立不同之借
    據(其內記載之債權人、借款金額與利息等均有所不同)分別
    交付被告、邱宇葳收執。又被告為一具有正常智識之成年人
    ，應可認識其簽署借據後所應負之法律效果與責任，依據經
    驗法則可合理推論，被告應無任由他人指示即隨意簽立借據
    之可能。至於證人邱宏禧於本院審理中雖結稱其母親曾告知
    原告及邱宇葳以2人共有之房子及土地向銀行貸款後，被告
    曾先後向2人借款80萬元左右等語(見本院卷第91頁)，然於
    84年兩造間洽商借款時，證人仍於獄中服刑，並未當場目睹
    借款之交付，有關被告之借款情形係聽從他人轉述，且對兩
    造間總共有幾筆借款亦證稱「不知道」等語(參本院卷第91
    頁背面、第92頁)，證人對於被告之借貸次數與欠款情形既
    均不清楚，自難據以佐實被告上述所辯情節。再者，縱使原
    告與邱宇葳共同貸款，亦不表示即共同出借予被告，分開貸
    與被告亦屬合理。本院基於以上說明，認為被告所提之借據
    要屬另一筆借貸關係，與本件原告據以請求清償借款之借據
    無涉，原告所提出之借據，其內既記載「本人周雅惠于民國
    884年4月29日向邱宏信借新台幣壹佰零貳萬正元…」等語，
    堪認原告主張其請求被告清償之借款，其債權人僅原告1人
    而已，並不包括邱宇葳。
(二)原告實際交付被告之借款金額為102萬元或70萬元？
    按消費借貸契約屬要物契約，因借用物之交付而生效力。借
    用人出具之借據（借用證），倘未表明已收到借款，致不足
    證明有交付借款之事實，且其對之又有爭執者，貸與人自仍
    須就交付借款之事實負舉證責任。至借據是否表明交付借款
    之事實，固不排斥依其文義所作「推知」之認定，惟該「足
    以推知」之得心證理由，如不記明於判決，即難謂無民事訴
    訟法第496條第6款所定判決不備理由之違法，最高法院87年
    度台上字第1611號判決要旨可資參照。經查，原告所提被告
    於85年7月19日所簽署之借據上明確載有「本人周雅惠於民
    國84年4月29日向邱宏信(即原告邱哲毅)借新台幣壹佰零貳
    萬正，並訂於每月29日償還利息玖仟元正。特立此據恐口說
    無憑。」，詳如前述，被告既不否認曾於85年7月19日書立
    該借據(參本院卷第92頁背面筆錄)，資可證雙方就102萬元
    確有借貸之合意，且參諸被告願意在85年7月19日出具記載
    「本人周雅惠於民國84年4月29日向邱宏信(即原告邱哲毅)
    借新台幣壹佰零貳萬正…」之借據，可見原告與被告成立消
    費借貸契約後，應已如數交付相關借款予被告，否則，被告
    應不致於在時隔逾一年後又書立借款承認向原告借款102萬
    元之理。是以，原告主張實際上交付被告102萬元之借款，
    應屬可採。
(三)被告事後已否清償相關借款？
    被告抗辯事後已經清償相關借款等語，雖為原告所否認。惟
    查，證人邱宏禧於本院100年7月18日審理中結稱曾以自己名
    義簽發票據向原告清償20萬元等語(見本院卷第93頁筆錄)。
    本院審酌證人證述情節，尚與常情無違，且證人與原告為二
    血親旁系血親(兄弟關係)、與被告則已經離婚，衡情，應不
    致於有刻意迴護被告之疑慮，且倘若證人真欲袒護被告，則
    大可證稱被告所積欠之債務已全部清償等諸如此類證言，然
    而，證人僅證述已清償20萬元等語，且其證述業經本院審理
    中具結，當已知悉偽證罪之刑罰效果，衡情，應不至於仍甘
    冒偽證罪而刻意顛倒黑白，本院因此認為其證述內容應屬可
    信。至於被告辯稱清償本件債務超過20萬元部分，因被告所
    提出之上開借款、切結書等(見本院卷第21、22頁)，要係被
    告與邱宇葳間之消費借貸關係，而與原告無涉，其不足以作
    為證明清償積欠原告借款之憑據。此外，被告即未再舉何證
    據證明其已清償本件債務超過20萬元，所辯自不足採。
五、綜上所述，被告於84年4月29日向原告借款102萬元，並於85
    年7月19日簽立借據承認該筆借款債權(民法第129條第1項第
    2款參照)，嗣被告已由證人邱宏禧代償20萬元，迄尚積欠原
    告借款82萬元。又依被告於85年7月19日所書立交付原告之
    借據，可知兩造約定借款102萬元、應按月於每月29日各償
    還利息9000元。則本件被告目前既僅積欠原告82萬元而已，
    其每月應給付予原告利息應為7235元(計算式：9000x820000
     /0000000=7235，元以下四捨五入)。從而，原告依消費借
    貸之法律關係，請求被告清償借款82萬元，以及如附表所示
    之利息，洵屬有據，應予准許；至於原告請求逾上開金額部
    分，尚嫌無稽，應予駁回。
六、兩造均陳明願供擔保分別聲請宣告假執行及免為假執行，就
    原告勝訴部份，核無不合，爰分別酌定相當之擔保金額准許
    之；至於原告敗訴部分，其假執行之聲請已失所附麗，應併
    予駁回。
七、本件事證已臻明確，兩造其餘攻擊防禦方法及證據，核與判
    決之結果不生影響，爰不一一論列，併此敘明。
八、訴訟費用負擔及假執行宣告之依據：民事訴訟法第79條、第
    390條第2項、第392條第2項。
中    華    民    國   100    年    7     月    28    日
                      民事第四庭法  官  王永春
┌───────────────────────────────────────┐
│臺中地方法院100年度訴字第1040號判決附表：                                     │
├──────┬─────────┬──────────────────────┤
│借款(新台幣)│計算利息之起迄期間│          利                     息         │
├──────┼─────────┼──────────────────────┤
│82萬元      │95年4月9日至95年  │新台幣5065元(計算式：7235x21/30=5065，元以下│
│            │4月29日(共21日)。 │四括五入）。                                │
├──────┼─────────┼──────────────────────┤
│82萬元      │95年4月30日起至   │自95年5月29日起至清償日止，按月於每月29日(該│
│            │清償日止。        │月如無29日，則以該月末日為準）各給付7235元。│
└──────┴─────────┴──────────────────────┘
以上正本係照原本作成。
如對本判決上訴，須於判決送達後20日之不變期間內，向本院
提出上訴狀。如委任律師提起上訴者，應一併繳納上訴審裁判
費。
中    華    民    國   100    年    7     月    28    日
                                書記官  趙振燕